【裁判字號】    98,訴,97
【裁判日期】    980715
【裁判案由】    債務人異議之訴
【裁判全文】
臺灣臺南地方法院民事判決                98年度訴字第97號
原      告    庚○○
訴訟代理人    李家鳳律師
被      告    丁○○
              丙○○○○○○
              乙○○
兼上三人共同
訴訟代理人    戊○○
上列當事人間請求債務人異議之訴事件，經本院於民國98年7月1
日言詞辯論終結，判決如下：
    主  文
本院九十七年度執字第九六四七二號強制執行事件，被告就如附
表所示之執行名義於得執行範圍以外之金額對原告所為強制執行
程序應予撤銷。
原告其餘之訴駁回。
訴訟費用新臺幣壹萬伍仟肆佰伍拾肆元，由被告負擔新臺幣壹萬
伍仟元，其餘訴訟費用新臺幣肆佰伍拾肆元由原告負擔。
    事實及理由
一、原告起訴主張：
  (一)按執行名義成立後，如有消滅或妨礙債權人請求之事由發生
    ，債務人得於強制執行程序終結前，向執行法院對債權人提
    起異議之訴，強制執行法第14條第1項定有明文；又時效中斷
    者，自中斷之事由終止時，重行起算。因起訴而中斷之時效
    ，自受確定判決，或因其他方法訴訟終結時，重行起算。經
    確定判決或其他與確定判決有同一效力之執行名義所確定之
    請求權，其原有消滅時效期間不滿5年者，因中斷而重行起
    算之時效期間為5年，民法第137條定有明文。原告與被告間
    損害賠償訴訟業經法院判決原告應與訴外人鄭源發連帶給付
    被告乙○○新臺幣（下同）645,408元；及應給付被告丁○○244,183元、被告丙○○○○○○269,953元、給付被告戊○○294, 086元，及均自民國71年8月20日起至清償日止，
    按中央銀行核定放款利率1/2計算之利息確定在案。被告曾
    向本院聲請強制執行，由本院於81年12月7日核發81年度南
    院賢執明字第5218號債權憑證，依民法第137條規定，被告
    損害賠償請求權時效自81年12月7日重行起算，至86年12月6
    日時效期滿前，被告未再對原告請求或聲請強制執行，其損
    害賠償請求權已罹於5年時效消滅。
  (二)被告於97年10月以本院81年度南院賢執明字第5218號債權憑
    證為執行名義聲請強制執行，經本院於97年11月19日以債務
    人即訴外人鄭源發及原告現無財產可供執行，而發給97年執
    當字第84382號債權憑證，被告於1個月內再以本院97年執當
    字第84382號債權憑證為執行名義聲請強制執行，然本件損
    害賠償請求權已於86年12月間罹於時效消滅，自不因債權人
    即被告於97年間另行聲請強制執行而延展，且原告於97年間
    並非無財產可供執行，本院97年執當字第84382號債權憑證
    所載債務人現無財產可供執行顯係錯誤，是本件損害賠償請
    求權已經罹於時效，原告有權拒絕給付，被告以本院97年12
    月17日97年度執字第96472號對原告所為之損害賠償強制執
    行程序應予以撤銷，爰依強制執行法第14條之規定，提起債
    務人異議之訴。
  (三)對於被告抗辯之陳述：
    本件車禍事件發生在71年間，當時原告僅有18歲，並無資力
    賠償，且依原告目前經濟狀況，亦無力賠償。再者，原告及
    原告之配偶、兄、友等人固曾於97年10月間準備祭品前往被
    告乙○○之夫、被告丁○○、丁○○、丙○○○○○○、戊○○之父曾崑德墳前欲上香祭拜，惟遭被告乙○○、戊○○
    及訴外人甲○○阻止，渠等揚言原告必須賠償始願讓原告上
    香，然原告不同意，故當日未上香即離去。被告亦於本院審
    理中陳明當日未讓原告祭拜，事後並向善化潭頂派出所備案
    ，足證原告確無向被告表示願意賠償之情事。
  (四)並聲明：本院97年度執字第96472號被告對原告所為之強制
    執行程序應撤銷；訴訟費用由被告共同負擔。
二、被告則以：
  (一)被告於取得侵權行為損害賠償民事確定判決後，曾委託郭俊
    廷律師聲請強制執行，惟因每5年即須聲請強制執行，並繳
    交執行費用8千多元，當時被告家境不佳，無力繳交執行費
    用，而未再聲請強制執行。本件車禍發生後迄今已20餘年，
    原告仍未依確定判決給付賠償金予被告，且未曾前來祭拜被
    害人即被告乙○○之夫、被告丁○○、丙○○○○○○、戊○○之父曾崑德，原告未徵得被告同意，突於97年10月14
    日至被害人曾崑德墳前上香，被告乙○○經鄰人告知，於97
    年10月15日前去被害人曾崑德墳前查看，適有原告、原告之
    妻、原告之兄又前來被害人曾崑德墳前欲祭拜，當場遭被告
    乙○○及戊○○拒絕，原告之妻表示被害人曾崑德之靈魂在
    原告家中出現，原告之子又不幸死亡，原告家中不平靜，故
    前來祭拜，原告並向被告乙○○、戊○○允諾一定會賠償。
  (二)並聲明：請求駁回原告之訴；訴訟費用由原告負擔。
三、本院得心證之理由：
  (一)按執行名義成立後，如有消滅或妨礙債權人請求之事由發生
    ，債務人得於強制執行程序終結前，向執行法院對債權人提
    起異議之訴，強制執行法第14條前段定有明文。又請求權，
    因15年間不行使而消滅。但法律所定期間較短者，依其規定
    。利息、紅利、租金、贍養費、退職金及其他1年或不及1年
    之定期給付債權，其各期給付請求權，因5年間不行使而消
    滅。聲請強制執行，其消滅時效中斷。時效中斷者，自中斷
    之事由終止時，重行起算。因起訴而中斷之時效，自受確定
    判決，或因其他方法訴訟終結時，重行起算。經確定判決或
    其他與確定判決有同一效力之執行名義所確定之請求權，其
    原有消滅時效期間不滿5年者，因中斷而重行起算之時效期
    間為5年。時效完成後，債務人得拒絕給付。民法第125條、
    第126條、第129條第2項第5款、第137條、第144條第1項分
    別定有明文。又按強制執行法第27條所稱之債權憑證，係指
    執行法院發給債權人收執，俟債務人如有財產再行執行之憑
    證而言。債權人於取得債權憑證後，雖可無庸繳納執行費用
    再行聲請強制執行，但該債權憑證之可以再行強制執行乃溯
    源於執行法院核發債權憑證前債權人依強制執行法第4條第
    1項所列各款取得之原執行名義。是對具有既判力之執行名
    義，提起債務人異議之訴，債務人祇須主張消滅或妨礙債權
    人請求之事由，係發生於該具既判力之原執行名義成立之後
    者，即得為之，如以裁判為執行名義時，其為異議原因之事
    實發生在前訴訟言詞辯論終結後者，亦得主張之，初與該事
    由是否發生在債權憑證成立之後無涉。又消滅時效因開始執
    行行為或聲請強制執行而中斷；時效中斷者，自中斷之事由
    終止時，重行起算，民法第129條第2項第5款及第137條第1
    項固分別定有明文，惟消滅時效完成後，如債權人依原執行
    名義或債權憑證聲請法院再行強制執行時，亦不生中斷時效
    或中斷事由終止重行起算時效之問題，債務人自非不得對之
    提起債務人異議之訴，以排除該執行名義之執行（最高法院
    89年度台上字第1623號判決意旨參照）。
  (二)被告於76年間以台灣高等法院台中分院71年度訴字第168號
    確定民事判決為執行名義，執行名義內容為原告與訴外人鄭
    源發應連帶給付被告乙○○645,408元；連帶給付被告丁○○244,183元、連帶被告丙○○○○○○269,953元、連帶給
    付被告戊○○294,086元，及均自71年8月20日起至清償日止
    ，按中央銀行放款利率1/2計算之利息，聲請對於原告及訴
    外人鄭源發為強制執行，經本院於76年12月1日以南院證執
    清字第59961號發給債權憑證，原告復於81年間以本院上開
    76年12月1日南院證執清字第59961號債權憑證為執行名義，
    聲請對於原告及訴外人鄭源發為強制執行，經本院以81年度
    執字第5218號強制執行結果，原告及訴外人鄭源發無財產可
    供執行，經本院於81年12月7日以81南院賢執明字第90410號
    發給被告債權憑證。被告復於97年10月24日以原告及訴外人
    鄭源發目前並無財產可供執行，向本院聲請換發本院81年12
    月7日81南院賢執明字第904 10號債權憑證，經本院於97年
    11 月19日以南院龍97執當字第84382號發給債權憑證，原告
    旋於97年12月11日以本院上開97年11月19日南院龍97執當字
    第84382號為執行名義，聲請拍賣原告所有之不動產、泛宇
    國際釣具股份有限公司股份、吉耐久企業有限公司出資額，
    及泛宇國際釣具股份有限公司應付予原告之薪資，經本院以
    97 年度執字第96472號受理強制執行在案，目前強制執行程
    序尚未終結等情，為兩造所不爭執，並有本院調閱本院81年
    度執字第5218號、97年度執字第84382號、97年度執字第964
    72號強制執行卷宗核閱無誤，且有本院民事紀錄科查詢表可
    憑（見本院卷第19-24頁），至本院76年度執清字第8182號
    卷宗，因保存期限而銷燬，此有調卷條附卷可參（見本院卷
    第33頁），惟有本院81年12月7日以81南院賢執明字第90410
    號債權憑證附於本院97年度執字第84382號強制執行卷宗足
    考，是本院於97年11月19日所核發南院龍97執當字第84382
    號發給債權憑證，乃基於本院81年12月7日以81南院賢執明
    字第90410號債權憑證而來，而本院81年12月7日以81南院賢
    執明字第90410號債權憑，則係基於本院76年12月1日以南院
    證執清字第59961號債權憑證而來，而本院76年12月1日以南
    院證執清字第59961號債權憑證，則係基於台灣高等法院台
    中分院71年度訴字第168號確定民事判決而來，是以被告所
    持本院97年11月19日所核發南院龍97執當字第84382號發給
    債權憑證，實係依台灣高等法院台中分院71年度訴字第168
    號確定民事判決輾轉而來，堪可認定，故被告係基於損害賠
    償請求權，時效為15年，被告曾於76年、81年間分別聲請強
    制執行而中斷，並自中斷之事由終止即本院於81年12月7日
    核發債權憑證時重行起算，其消滅時效之期間則延長為5年
    。被告於81年12月7日取得本院81南院賢執明字第90410號債
    權憑證迄至97年10月24日具狀聲請強制執行並換發債權憑證
    ，其間均未再聲請強制執行，是以原告於97年10月24日具狀
    向本院聲請強制執行，其對原告之損害賠償請求權已因5 年
    間不行使而罹於消滅時效，至堪認定。
  (三)依最高法院75年度第3次民事庭會議決議「應給付利息之金
    錢債務，其利率未經約定者，在利率管理條例失效前，依該
    條例第6條規定，應按照當地中央銀行核定之放款日拆1/2
    計算付息。自74年11月29日，利率管理條例既已失效，即不
    能依中央銀行核定放款日拆計算。債權人如仍請求按照當地
    中央銀行核定放款利率1/2計付利息，法院宜行使闡明權，
    令債權人改依民法第203條規定，按照週年百分之5而為請求
    。債權人如拒絕變更其聲明，則自利率管理條例失效後所生
    之利息，債權人請求按照當地中央銀行核定放款利率二分之
    一計算給付之訴，即應認為無理由而予駁回」，本件被告已
    於98年6月25日向執行法院聲明更正利息請求為按週年利率
    百分之5計算，此有聲請請求利息更正狀影本附卷可憑（見
    本院卷第96頁），則被告就利息部分按年息百分之5所為請
    求，即無不合。次按消滅時效完成，債務人僅取得為拒絕給
    付之抗辯權而已，其請求權並非當然消滅，原本債權已罹於
    時效，但於債務人為時效抗辯前，其利息及違約金債權仍陸
    續發生，而已發生之利息及違約金並非民法第146條所稱之
    從權利，其請求權與原本請求權各自獨立，消滅時效亦分別
    起算，原本請求權雖已罹於消滅時效，已發生之利息及違約
    金請求權並不因而隨同消滅（最高法院97年台上字第477號
    裁判要旨參照）。被告對原告之本金債權請求權雖已罹於消
    滅時效，然依上開說明，在原告為時效抗辯前，其利息債權
    仍陸續發生，且已發生之利息債權並非民法第146條所稱之
    從權利，其請求權與本金請求權各自獨立，消滅時效亦分別
    起算，本金請求權雖已罹於消滅時效，已發生之利息請求權
    並不因而隨同消滅。被告於97年10月24日聲請對原告強制執
    行，即生時效中斷之效力。原告則於起訴狀主張被告請求權
    已罹於時效消滅，而為時效抗辯，被告均於97年3月17日收
    受該起訴狀繕本（起訴狀係於98年2月6日寄存送達被告4人
    ，於97年3月17日生送達效力）。而利息請求權時效為5年，
    則被告就系爭本金債權之利息債權逾自92年10月24日起至97
    年3月16日止計算部分，均罹於時效，不得對原告聲請強制
    執行。至系爭本金債權自92年10月24日起至97年3月16日止
    之利息債權部分，則未罹於時效，被告就該未罹於時效部分
    之利息債權，對原告聲請強制執行，並無不合。
  (四)至被告抗辯縱本件請求權已逾請求權時效，惟原告已於97年
    10月15日同意給付被告損害賠償金等情，惟據證人甲○○於
    本院審理中到庭結證：我於97年10月15日正在噴農藥時，看
    見乙○○與原告在互罵，原告車上及乙○○之夫墳前都放置
    冥紙，尚未燃燒，乙○○不同意原告在其夫墳前燃燒冥紙，
    並要求原告需先賠償才可燃燒冥紙，原告則表示待其燃燒冥
    紙後再賠償，我見狀亦出言表示不服，原告乃表示他回去後
    再叫人來與乙○○談，並將放置在乙○○之夫墳前之冥紙放
    回車上等語（見本院卷第73頁）；核與證人己○○於本院審
    理中證述：我於97年10月15日受原告之妻邀約陪同原告前去
    祭拜曾崑德，但尚未開始祭拜即遭乙○○阻止，乙○○述說
    事發經過，並數落原告迄未賠償，雙方一直在談論過去何以
    未達成和解及原告迄未賠償之事，我並未聽到原告說將來要
    如何賠償等語（見本院卷第74頁），依上開證人甲○○、己○○之證詞可知，原告並未於已逾消滅時效後之97年10月15
    日另同意給付賠償金，是被告此部分抗辯，尚嫌無據。
四、綜上所述，本院97年度執字第96472號強制執行事件之執行
    名義即本院97年11月19日南院龍97執當字第84382號債權憑
    證，就被告主張給付內容即原告與訴外人鄭源發應連帶給付
    被告乙○○645,408元，及原告與訴外人鄭源發應連帶給付
    被告丁○○244,183元、被告丙○○○○○○269,953元、被
    告戊○○294,086元，及均自民國71年8月20日起至清償日止
    ，按年息百分之5計算之利息，其中本金債權及逾自92年10
    月24日起至97年3月16日止，按年息百分之5計算之利息債權
    ，已罹於時效，原告就上開已罹於時效部分之執行名義，訴
    請本院97年度執字第96472號強制執行程序撤銷對於原告所
    為強制執行程序，為有理由。至自92年10月24日起至97年3
    月16日止之利息債權，其時效並未完成，被告就該利息債權
    仍得對原告聲請強制執行，是原告主張就未罹於時效部分之
    利息債權執行名義，請求撤銷本院97年度執字第96472號強
    制執行事件對於原告所為強制執行程序，即無理由，不應准
    許。
五、又法院為終局判決時，應依職權為訴訟費用之裁判，民事訴
    訟法第87條第1項定有明文，參酌同法第91條第1項規定法院
    未於訴訟費用之裁判確定其費用額者，第一審受訴法院於該
    裁判有執行力後，應依聲請以裁定確定之之立法意旨，本院
    自得於本件判決時，一併確定兩造應負擔之訴訟費用額。本
    件訴訟費用確定為15,454元（即第一審裁判費），應由被告
    負擔15,000元，餘454元由原告負擔，爰確定如主文第3項所
    示。
六、結論：原告之訴為一部有理由，一部無理由，依民事訴訟法
    第79條、第87條第1項、第85條第1項前段，判決如主文。
中    華    民    國    98    年    7     月    15    日
                  民事第二庭    法  官  張桂美
以上正本證明與原本無異。
如不服本判決，應於送達後廿日內，向本院提出上訴狀並表明上
訴理由，如於本判決宣示後送達前提起上訴者，應於判決送達後
廿日內補提上訴理由書（須附繕本）。
中    華    民    國    98    年    7     月    15    日
                                書記官  謝安青
┌───────────────────────────────────────────────────────────┐
│附表：                                                                                                                │
├──┬──────┬────────────────────┬───────────────────┬────────┤
│編號│執行名義    │給付內容（新臺幣）                      │得執行範圍（新臺幣）                  │備考            │
│    │            │                                        │                                      │                │
├──┼──────┼────────────────────┼───────────────────┼────────┤
│1   │本院97年11月│1.債務人庚○○、鄭源發應連帶給付債權人林│債務人庚○○、鄭源發應連帶給付債權人曾│依最高法院75年度│
│    │19日核發南院│  金玉即曾乙○○新臺幣645,408元。       │朝明新臺幣244,183元元、連帶給付債權人 │第3次民事庭會議 │
│    │龍97執當字第│2.債務人庚○○、鄭源發應連帶給付債權人曾│曾博楷新臺幣269,953元、連帶給付債權人 │決議，利率管理條│
│    │84382號債權 │  朝明新臺幣244,183元元、連帶給付債權人 │戊○○新臺幣294,086元之利息債權（即均 │例業經總統公布廢│
│    │憑證        │  曾博楷新臺幣269,953元、連帶給付債權人 │自92年10月24日起至97年3月16日止，按年 │止後債權人如請求│
│    │            │  戊○○新臺幣294,086元，及均自民國71年8│息百分之5計算之利息）。               │依訂約時當地中央│
│    │            │  月20日起至清償日止，按中央銀行核定放款│                                      │銀行核定放款利率│
│    │            │  利率二分之一計算之利息。              │                                      │計算給付，與民法│
│    │            │                                        │                                      │第205條規定即週 │
│    │            │                                        │                                      │年利率5%，亦不違│
│    │            │                                        │                                      │背，法院自得依債│
│    │            │                                        │                                      │權人之聲明，判命│
│    │            │                                        │                                      │債務人給付。本件│
│    │            │                                        │                                      │被告已向執行法院│
│    │            │                                        │                                      │就利息部分聲請改│
│    │            │                                        │                                      │依週年利率5% 為 │
│    │            │                                        │                                      │請求，自為適法。│
│    │            │                                        │                                      │                │
└──┴──────┴────────────────────┴───────────────────┴────────┘


司法院資訊處製作；財團法人民間司法改革基金會備份。
